【裁判字號】    90,上訴,776
【裁判日期】    900809
【裁判案由】    搶奪
【裁判全文】
臺灣高等法院高雄分院刑事判決    九十年度上訴字第七七六號
    公  訴  人  臺灣屏東地方法院檢察署檢察官
    被      告  乙○○
    選任辯護人  鍾武雄
右上訴人因被告搶奪案件，不服臺灣屏東地方法院九十年度訴字第三八號中華民國九
十年三月二十八日第一審判決（起訴案號：臺灣屏東地方法院檢察署八十九年度偵字
第六六五九號），提起上訴，本院判決如左：
      主      文
原判決撤銷。
乙○○以強暴妨害人行使權利，處拘役拾日，如易科罰金，以佰元折算壹日。緩
刑貳年。
      事      實
一、乙○○於民國八十九年四月十二日下午五時三十分許，駕駛車牌號碼ＶＪ--０六
    二八號自小客車至屏東縣東港鎮○○路甲○○○○加油，明知加新台幣（下同）
    五百元之油，該站僅贈送洗車券、摸彩券各一張，於該站加油員陳玟君進入加油
    島收銀室替其刷卡結帳之際，竟在陳玟君之注視下，逕自從收銀室發票機旁拿取
    洗車券一疊（約十二張），走出該收銀室，陳玟君隨即以口頭制止，表示：「不
可以」、「不可以這樣子」、「會被公司罵」等語，被告回稱：「沒關係」等語
    ，未予置理仍強行取走。陳玟君因認加油站規定不可與客戶發生爭執，而不敢制
    止，即離開為其他車輛加油。陳玟君離開後，由另一加油員劉城宏接續為乙○○
    服務，然在劉城宏之注視下，乙○○又走進該收銀室，逕自拿取於發票機旁之摸
    彩券約七十張放進其上衣左口袋後走出；並於劉城宏替其加完油，進入該收銀室
    取加滿五百元油料應贈送之洗車券、摸彩券各一張予乙○○時，乙○○再拿取發
    票機旁之摸彩券約三十張，劉城宏旋稱：「我們公司有規定加伍佰元一張摸彩券
    」、「會被罵」等語，乙○○仍稱：「沒關係」等語，強行取走。接續以強暴之
    方法，妨害陳玟君、劉城宏對於顧客核發摸彩券、洗車券權利之行使旋駕車離去
    。嗣後乙○○將洗車券丟棄，而將摸彩券填寫其及其家屬之名字、聯絡電話後，
    投入千葉加油站之摸彩箱內，並因被抽中而得電子鍋一個，經陳玟君向該加油站
    長王駿龍報告，始悉上情。
二、案經臺灣屏東地方法院檢察署檢察官自動檢舉偵查起訴。
      理      由
一、訊據被告乙○○固不否認於右揭時地有拿取洗車券、摸彩券之事實，惟矢口否認
    有何犯行，辯稱：伊時常在甲○○○○加油，就認識員工，伊向該站員工要洗車
    券、摸彩券，該站員工有同意，沒有表示不同意云云。惟查右揭犯罪事實，分據
    證人陳玟君、劉城宏、王駿龍於警訊及偵查中原審及本院證述綦詳，該站員工陳
    玟君、劉城宏確未同意被告拿取洗車券、摸彩券，再被告於警訊自承與證人陳玟
    君、劉城宏無何仇怨。此外，並有填寫被告及其家屬名字、聯絡電話之摸彩券五
    十三張、甲○○○○抽獎中獎名單附卷可稽。本件事證明確，被告之犯行，堪以
    認定。
二、按刑法第三百零四條之強暴脅迫，祇以所用之強脅手段足以妨害人行使權為己足
    ，並非以被害人之自由，完全受其壓制為必要。且該條所謂之「強暴」，不必對
    被害人直接實施，對被害人所有物為強暴行為亦屬之，被告未經陳玟君、劉城宏
    之同意，強行取走摸彩券、洗車券，其主觀上認為拿取無妨，應無不法所有之意
    圖，與強奪罪之基於不法所有，乘人不備公然劫取有別。縱然雙方並未爭吵，對
    方亦未強力阻止，然被告在對方表示不可以之下，仍強行拿取之行為，既足以妨
    害陳玟君、劉城宏對於顧客核發摸彩券、洗車券之權利，難謂非該條之強暴行為
    （最高法院二十八年上字第三六五０號判例參照）。核被告以強暴、妨害人行使
    權利之行為，係犯刑法第三百零四條第一項之強制罪。又被告先後對陳玟君、劉
    城宏之強制犯行，乃係基於單一之犯意，應僅成立一罪。公訴人認被告之行為，
    係成立刑法第三百二十五條第一項之搶奪罪，起訴法條尚有未洽，應予變更。
三、原審未予詳查，遽為被告無罪之諭知，尚有未當。公訴人上訴意旨，指摘原判決
    不當，為有理由，自應由本院將原判決撤銷改判。審酌被告因一時失慮，觸犯刑
    章，且所犯情節非重等一切情狀，量處如主文第二項所示之刑，並諭知如易科罰
    金，以三百元折算一日。
四、查被告前未曾受有期徒刑以上刑之宣告，有本院被告全國前案紀錄表在卷可稽。
    茲因一時貪圖小利，觸犯刑章，且所犯情節尚輕，經此偵審程序及科刑教訓，尚
    知所警惕，應無再犯之虞，本院認被告所受刑之宣告，以暫不執行為適當，併宣
    告緩刑二年，以啟自新。
據上論斷，應依刑事訴訟法第三百六十九條第一項前段、第三百六十四條、第二百九
十九條第一項前段，第三百條、第三百零四條第一項、第四十一條、第七十四條第一
款、罰金罰鍰提高標準條例第一條前段、第二條，判決如主文。
本案經檢察官陳新慶到庭執行職務。
中    華    民    國      九十      年       八       月     九   日
                              臺灣高等法院高雄分院刑事第三庭
                                  審判長法官  莊秋桃
                                        法官  陳中和
                                        法官  謝宏宗
右正本證明與原本無異。
檢察官如不服本判決，應於判決送達後十日內向本院提出上訴狀，其未述理由者並
應於提出上訴狀後十日內向本院補提理由書（應附繕本)。
被告不得上訴。
                                      書記官  陳靖華
中    華    民    國      九十      年       八       月     十   日
附錄：本判決論罪科刑法條：
刑法第三百零四條第一項
以強暴、脅迫使人行無義務之事或妨害人行使權利者，處三年以下有期徒刑、拘役或
三百元以下罰金。
                                                                        Ｄ


司法院資訊處製作；財團法人民間司法改革基金會備份。
